【裁判字號】    90,交易,296
【裁判日期】    900731
【裁判案由】    公共危險
【裁判全文】
臺灣臺南地方法院刑事判決                          九十年度交易字第二九六號
    公  訴  人  臺灣台南地方法院檢察署檢察官
    被      告  甲○○
右列被告因公共危險案件，經檢察官提起公訴（九十年度偵字第五九三九號），本院
判決如左：
    主  文
甲○○松服用酒類，不能安全駕駛動力交通工具而駕駛，處罰金伍仟元，如易服勞役
，以參佰元折算壹日。
    事  實
一、甲○○於民國九十年四月七日晚間十時許，在台南市「萬客隆ＫＴＶ」與友人飲
    用啤酒後，業已達於不能安全駕駛動力交通工具之程度，竟仍於該日十一時許，
    駕駛車牌號碼ＹＴ─九二七五號自用小客車，在台南市區行駛。嗣於翌（八）日
    時零時二分許，途經台南市○○路○段二四一之一號前，因不勝酒力，與謝惠慧
    騎乘車牌號碼ＤＫＹ─九六九號輕型機車，其後負載謝惠伶，發生擦撞。嗣經警
    前往事故現場處理，並測得甲○○吐氣所含酒精成份達每公升○．三一毫克（
    MG/L），始知上情。
二、案經台南市警察局第六分局報請臺灣臺南地方法院檢察署檢察官偵查起訴。
    理  由
一、右揭犯罪事實，業據被告甲○○於警訊時及偵審中坦承不諱，復有台南市警察局
    處理交通事故紀錄表、刑法第一百八十五條之三案件測試觀察紀錄表、呼氣酒精
    濃度測試記錄表各一紙、現場及車損照片十四張附卷可稽。次按酒精使用後對人
    體之影響，除造成自主神經系統亢奮，與認知功能之暫時性缺損外，與駕駛能力
    有關者，為對於移動景物的追蹤能力、經強光照射後恢復視力，及監視四周的注
    意力等，而此三種能力在夜間駕車尤其重要，許多人飲酒後因沒有可自覺的生理
    反應，以致腦部功能已缺損而仍不自知照常開車，此乃許多酒後駕車造成意外事
    故之主因之一（台北醫學院附設醫院精神科蔡尚穎主任論文「酒精對人體生理與
    行為之影響」參照），亦為刑法修正增訂第一百八十五條之三之立法理由。次按
    ，許多研究指出呼氣酒精濃度達每公升０．二五毫克以上或血液中酒精濃度達０
    ．０五﹪（五０mg/dl）以上，將使其複雜技巧障礙、駕駛能力變壞肇事率比未
    飲酒時高二倍（參見司法院第四十五、第四十六期司法業務研究會研究專輯刑事
    法律專題研究（十七）第三０七頁，中央警察大學交通學系暨交通管理研究所蔡
    中志——對飲酒不能安全駕駛之執法研究）。再者，道路交通安全規則第一百十
    四條第二款規定，汽車駕駛人飲酒後吐氣所含酒精成份（即濃度）超過每公升０
    ．二五毫克以上者，不得駕車，即是基於酒精對人體中樞神經系統有麻醉作用，
    為維護安全駕駛，而為之禁止規定。另刑法第一百八十五條之三所稱服用酒類或
    其他相類之物，不能安全駕駛動力交通工具之公共危險條款，則屬抽像危險犯之
    規定，此種抽象危險犯係伴隨飲酒過量駕車之行為而當然成立。換言之，只需客
    觀上有此種行為出現，危險即視為存在，是否果真肇事，並不影響公共危險罪責
    之成立，然如確實因之駕車肇事，其刑責之明顯性，自更不待言。又參考德國、
    美國之認定標準，對於酒精濃度呼氣已達每公升０．五五毫克或血液濃度達０．
    一一％以上，肇事率為一般正常人之十倍，認為已達「不能安全駕駛」之標準；
    至於上揭數值以下之行為，如輔以其他客觀事實得作為「不能安全駕駛」之判斷
    ，亦認為應依刑法第一百八十五條之三之規定移送法辦處以刑罰，此有法務部八
    十八年五月十八日法八八檢字第００一六六九號函可資參照。經查，被告於上述
    時、地，酒後駕車肇事之事實，除據其供認屬實外，核與證人謝惠慧於警偵訊中
    證述情節相符，而被告駕車肇事後，經警當場測其吐氣之酒精濃度為每公升０．
    三一毫克，亦有吐氣酒精濃度測試報告表一紙附卷可按，該數值雖尚未達法務部
    所定之每公升０．五五毫克之標準，惟已超過每公升０．二五毫克以上，依前開
    說明可知，被告業有複雜技巧障礙，且駕駛能力變壞之情形，而依前述道路交通
    安全規則之規定本不得駕車，被告竟無視上開規定，猶駕車外出，致與他車發生
    碰撞，足證被告當時之注意力已無法集中，飲酒後確已影響其判斷力及肢體協調
    能力，故被告駕車當時業已不能安全駕駛之程度甚明。是本件事證已臻明確，被
    告之上開犯行，堪以認定。
二、核被告甲○○所為，係犯刑法第一百八十五條之三之重大違背駕駛安全罪。爰審
    酌被告犯罪之動機、生活狀況、品行、智識程度、及其於酒後駕駛車輛，雖嚴重
    危害交通安全，惟其所測得之吐氣酒精濃度非高，犯罪後態度亦非惡劣等一切情
    狀，量處如主文所示之刑，並諭知易服勞役之折算標準，以示懲儆
據上論斷，應依刑事訴訟法第二百九十九條第一項前段，刑法第一百八十五條之三、
第四十二條第二項，罰金罰鍰提高標準條例第二條，判決如主文。
中      華      民      國    九十      年      七      月    三十一    日
                                 臺灣臺南地方法院交通法庭
                                         法  官    田  幸  艷
右正本證明與原本無異。
如不服本判決，應於判決送達後十日內向本院提出上訴狀( 應附繕本 )。
                                         書記官    廖  明  娟
中      華      民      國     九十      年     八      月      一      日
如不服本判決，應於判決送達後十日內，向本院提出上訴狀。
附錄法條：
刑法第一百八十五條之三
服用毒品、麻醉藥品、酒類或其他相類之物，不能安全駕駛動力交通工具而駕駛者，
處一年以下有期徒刑、拘役或三萬元以下罰金。


司法院資訊處製作；財團法人民間司法改革基金會備份。
